【裁判字號】    90,台上,4458
【裁判日期】    900719
【裁判案由】    偽造文書
【裁判全文】
最高法院刑事判決                                九十年度台上字第四四五八號
    上訴人  台灣高等法院檢察署檢察官
    被  告  甲○○
            乙○○
右上訴人因被告等偽造文書案件，不服台灣高等法院中華民國八十八年五月六日第二
審判決（八十八年度上訴字第五○二號，起訴案號：台灣台北地方法院檢察署八十七
年度偵字第三六○七、五二六九號），提起上訴，本院判決如左：
    主  文
原判決撤銷，發回台灣高等法院。
    理  由
本件原判決以公訴意旨略稱：被告甲○○原為富而多貿易有限公司（下簡稱富而多公
司）之股東，告訴人徐其明為負責人，告訴人樓敏心亦為股東，民國八十三年十二月
間，甲○○與其友人即被告乙○○共同意圖為自己不法之所有，向告訴人二人陳稱欲
借用富而多公司之公司執照及公司大章、負責人徐其明小章，樓敏心遂將公司執照、
大小章交與被告二人，嗣樓敏心向被告二人索回上開公司執照時，被告等竟易持有為
所有，拒不返還。甚且未經告訴人徐其明、樓敏心之同意，在八十四年七月二十四日
偽造富而多公司股東同意書之「退出股東簽章」下，盜蓋徐其明之印章，偽刻並加蓋
樓敏心之印章於其上，載明徐其明出資中之新台幣（下同）一百萬元由甲○○承受，
另一百萬元由乙○○承受，樓敏心之出資一百萬元由李詠淇（即甲○○之妻）承受，
並在八十四年七月偽造富而多公司之變更登記申請書，盜蓋徐其明、富而多公司之印
章，持向台北市政府建設局申請公司負責人及股東變更之登記，使該管公務員將此不
實之事項登載於職務上所掌之公文書，足以生損害於徐其明、樓敏心，因認甲○○、
乙○○共同牽連涉犯刑法第三百三十五條第一項之侵占、同法第二百十六條、第二百
十條之行使偽造私文書及同法第二百十四條之使公務員登記不實文書罪嫌云云。經審
理結果，認犯罪不能證明，因而維持第一審諭知被告等無罪之判決，駁回檢察官在第
二審之上訴，固非無見。
惟查(一)按審理事實之法院，對於被告有利及不利之證據，均應一併加以注意，依職權
詳為調查，再綜合全部證據資料，本於經驗及論理法則定其取捨，並明全部證據取
捨判斷之理由，否則即有理由不備之違法。查原判決係依憑徐其明與甲○○所簽訂之
合約書為被告無罪之依據，但依該合約書明載「一立合約書人甲○○（以下簡稱甲方
）徐其明（以下簡稱乙方）。二為成立富而多貿易有限公司，會計師辦理費用新台幣
貳萬參千元由甲方貸與乙方。三乙方在歸還上述款項前，將富而多貿易公司之經營權
（含公司大小章、進出口卡）交由甲方。四如乙方於半年內不歸還上述款項即將公司
股份無償移轉甲方」，準此，徐其明於向甲○○借得二萬三千元後，只將公司之經營
權交與甲○○，如半年內不歸還上開款項，則將其本身之股份無償讓與甲○○。但甲
○○竟併將樓敏心之股份轉由李詠淇承受，此部分是否已超越合約內容，原判決未
明全部證據取捨判斷之理由，自嫌理由不備。(二)依台北市政府建設局第一科函送之富
而多公司案卷影本之公司設立登記資本額查核報告表載明公司實收資本額為五百萬元
，股東名冊載明徐其明之出資額為二百萬元，何以徐其明只積欠二萬三千元未還即將
二百萬元之出資讓與甲○○抵償﹖又依八十三年七月四日訂立之公司章程第六條載明
：「本公司置董事一人，推選徐其明為董事，執行業務並代表本公司」等語，則公司
及股東之相關印章，應在徐其明保管中，但依富而多公司八十四年七月二十四日之股
東同意書（詳影印卷）上原股東張文超、古樑森之印文與公司設立登記時之印文加以
比對應無二致，則上開印章是否徐其明所交付，亦攸關犯罪之成立，猶待釐清。檢察
官上訴意旨指摘原判決不當，尚非全無理由，應認有撤銷發回更審之原因。
據上論結，應依刑事訴訟法第三百九十七條、第四百零一條，判決如主文。
中      華      民      國     九十     年      七      月     十九     日
                              最高法院刑事第九庭
                                  審判長法官  莊  登  照
                                        法官  洪  明  輝
                                        法官  黃  一  鑫
                                        法官  魏  新  和
                                        法官  林  秀  夫
      右正本證明與原本無異
                                              書  記  官
中      華      民      國     九十     年      七      月    二十五    日


司法院資訊處製作；財團法人民間司法改革基金會備份。
